臺灣高等法院臺中分院刑事判決　　　 96年度交上易字第165號
上　訴　人　臺灣臺中地方法院檢察署檢察官
上　訴　人
即　被　告　丙○○
選任辯護人　徐文宗律師
上列上訴人因被告過失重傷害案件，不服臺灣臺中地方法院95年
度交易字第 440號中華民國95年11月20日第一審判決（起訴案號
：臺灣臺中地方法院檢察署 94年度偵字第16768號），提起上訴
，本院判決如下：
    主  文
上訴駁回。
    事實及理由
一、本案經本院審理結果，認原審判決理由欄三第 6行關於「最
    低額1元，換算為新台幣3元」應更正為「最低額 1元，經依
    罰金罰鍰提高標準條例第1條前段規定提高 10倍及依現行法
    規所定貨幣折算新台幣條例規定銀元為新台幣 3倍計算結果
    ，換算最低額為新台幣30元」，理由欄三最後第4行關於「
    被告之受僱人」應更正為「被告之僱用人」，另於理由欄三
    再補充「按刑法上稱業務者，指吾人基於社會生活之地位，
    反覆繼續從事之社會活動而言。而從事駕駛業務之人，對於
    駕駛中發生危險之認識能力，較一般人為強，故法律上課以
    較高之注意義務，換言之，其避免發生駕駛危險之期待可能
    性較常人為高，故其違反注意義務之可責性自亦較重。因此
    若以反覆駕駛車輛之行為從事社會活動，不論其係駕駛何種
    車輛，均不失為業務上行為之性質（臺灣高等法院91年11月
    6 日法律座談會研討結果可資參照）。本案被告丙○○係受
    僱於交通部公路總局第二區養護工程處（下稱養護工程處）
    之司機，平日固以駕駛廂型車搭載監工到現場勘查為主要工
    作，惟其於案發當時係騎乘登記為養護工程處所有之機車，
    前往購買車輛所需之清香劑後，於返回工作處所途中肇事等
    情，業經被告供明在卷，且有機車行照影本 1紙在卷可稽。
    揆諸上開說明，被告既以反覆駕駛車輛之行為為業，不論其
    係駕駛廂型車或機車，其於執行駕駛業務期間因過失肇事，
    自應負業務過失之責。」，其餘認事用法及量刑均無不當，
    應予維持，並引用第一審判決書記載之犯罪事實、證據及理
    由（如附件）。
二、被告上訴意旨略以：因外傷等因素必須摘除脾臟的成人，臨
    床出現併發症或其他影響的機率不高，告訴人乙○○早逾青
    春期，摘除脾臟即對其健康無顯著影響，而不屬重傷害云云
    。惟按刑法第10條第4項第6款所謂重傷之意義，係指身體與
    健康兩者而言。脾臟在醫學上之見解，縱使與健康無重大影
    響，但究屬人身臟器之一，既毀敗至不治而割除，應屬重傷
    害（最高法院89年度台上字第3263號判決可資參照）。查告
    訴人乙○○因脾臟破裂之時併大量內出血，而且休克，屬於
    立即有生命危險之傷害，若無救治將致死亡；其於脾臟切除
    後，在手術危險期（ 1-4天）後，屬於一般疾病狀況，目前
    仍屬疾病恢復期，脾臟切除術後會增加肺炎雙球菌之感染率
    ，且病人目前有腹部傷口之問題等情，有行政院衛生署台中
    醫院函稿 1份附於本院卷可稽。又依醫學上之見解，切除脾
    臟雖其功能可由其他淋巴組織替代，但卻有增加特殊感染機
    率，即人體免疫功能減低，就人體自然防衛體系而言，若免
    疫能力之降低，身體遭受外界侵入之危險相對增加，對身體
    或健康之影響不可不謂重大，況脾臟亦為人體器官之一，若
    遭切除，即不可復得，自影響人身器官完整，應屬重大不治
    情形。因此告訴人乙○○摘除脾臟情形，自屬刑法上所謂之
    重傷害甚明。被告上訴意旨認其係過失傷害而非過失重傷害
    云云，尚有未合，其執此上訴並無理由。
三、檢察官上訴意旨係以：案發當時並非被告主動報案，難謂被
    告符合自首條件，是原審量刑過輕云云。惟按所謂未發覺之
    罪，係指凡有偵查職權之機關或公務員，不知有犯罪之事實
    ，或雖知有犯罪事實，而不知犯罪人為何人者，均屬之。又
    自首，祇以犯人在其犯罪未發覺前，向該管公務員自承犯罪
    而受裁判為已足，至其方式係自行投案或託人代行，係直接
    向偵查機關為之，抑向非偵查機關請其轉送，均無限制（最
    高法院91年度台上字第6368號判決意旨足參）。本案被告肇
    事後，報案人或勤務指揮中心轉來資料並未報明肇事人姓名
    ，警員洪瑞彬前往現場處理時，被告在場承認為肇事人並接
    受裁判乙節，有台中市○○○道路交通事故肇事人自首情形
    紀錄表 1份附於警卷可佐，是被告應符合自首之情形。原審
    審酌本案被告上開自首情形，並參酌被告過失程度為車禍主
    因，告訴人與有過失，本件車禍告訴人所受之損害，被告犯
    後坦承犯行，本件民事和解因金額尚有差距致未能完成，而
    被告之僱用人養護工程處願意協助解決，且亦涉有連帶賠償
    責任之問題，求償應無困難等一切情狀，量處被告有期徒刑
    6 月，並得易科罰金，量刑尚稱妥適，故檢察官此部分之上
    訴並無理由。至告訴人請求檢察官上訴意旨及告訴人於本院
    以證人身分證稱：伊就本件車禍應無過失云云，然本案車禍
    告訴人亦有行經無號誌交岔路口未減速慢行及未注意車前狀
    況之過失，業經原審判決詳予說明（見原審判決理由欄一）
    ，是告訴人該部分論述，尚非可採，併此敘明。
據上論結，應依刑事訴訟法第368條、第373條，判決如主文。
本案經檢察官甲○○到庭執行職務。
中　　華　　民　　國　　96　　年　　3 　　月　　21　　日
            刑事第八庭    審判長法　官  羅  得  村
                                法　官  劉  榮  服
                                法　官  張  靜  琪
上列正本證明與原本無異。
不得上訴。
                                書記官  陳  妙  瑋
中　　華　　民　　國　　96　　年　　3 　　月　　21　　日
附錄論罪科刑法條
刑法第284條第2項
從事業務之人，因業務上之過失傷害人者，處1年以下有期徒刑
、拘役或1 千元以下罰金，致重傷者，處 3 年以下有期徒刑、
拘役或2千元以下罰金。
